【裁判字號】    89,上訴,1463
【裁判日期】    891129
【裁判案由】    偽造有價證券
【裁判全文】
臺灣高等法院臺中分院刑事判決                  八十九年度上訴字第一四六三號
    上  訴  人
    即  被  告  丙○○
右上訴人因偽造有價證券案件，不服臺灣臺中地方法院八十九年度訴字第一一一號中
華民國八十九年七月七日第一審判決（起訴案號：臺灣臺中地方法院檢察署八十八年
度偵字第一○九二○號），提起上訴，本院判決如左：
    主    文
上訴駁回。
    事    實
一、丙○○自八十六年間起陸續向丁○○借款約新臺幣（下同）四十二萬元，其最後
    一次向丁○○借款所交付之第七商業銀行彰新分行，面額十八萬三千七百元之支
    票復遭退票。丙○○明知其無清償上開借款之能力，惟為換回上開已退票之支票
    及償還陸續積欠丁○○之借款計四十二萬元。明知其經由報刊廣告，於民國八十
    八年二月九日在臺中市○○路○○路口，以九千元之代價，向一名不詳姓名成年
    男子購得如附表所示面額為四十二萬三千元（帳號一０五九一六號，票號：00
    00000號，發票人乙○○）之支票，係屬對價顯不相當之偽造支票，竟仍基
    於行使之故意，於八十八年二月十日，在桃園縣中壢市○○路○段三二六號，向
    丁○○誑稱該支票係客戶交付之客票，而持該紙支票向不知情之丁○○換回上開
    退票支票及償還欠款。丁○○再將該偽造之支票委由其不知情之胞姊游素華提示
    ，經臺中市第一信用合作社軍功分社經辦人員詹順源發現係偽造之支票，而循線
    查獲上情。
二、案經臺中市警察局第五分局報告臺灣臺中地方法院檢察署檢察官偵查起訴。
    理    由
一、訊據上訴人即被告丙○○對其積欠被害人丁○○上開借款，並以九千元之代價向
    不詳姓名之成年男子購得上開面額四十二萬三千元之支票，再向被害人丁○○誑
    稱係客票，而持交丁○○以換回上開退票之支票及償還欠款之事實供承不諱，惟
    否認有行使偽造有價證券之犯行，辯稱：伊不知該支票係屬偽造，且伊取得該支
    票後，有向銀行照會信用沒有問題，才持交丁○○，該男子要被告在屆期日前存
    入款項云云。然查：右揭犯罪事實，已據被害人乙○○於警訊、偵查中，被害人
    丁○○於警訊、原審及本院調查中指述明確及證人游素華於警訊中證述屬實；而
    附表所示支票確屬偽造之支票，此有臺中市第一信用合作社八十八年三月三十日
    中一信總字第二四八號函附於偵查卷可稽，並據證人詹順源於原審法院審理時結
    證明確，並有該紙偽造之支票原本在卷佐證。被告在原審自承曾使用支票，嗣因
    有退票紀錄，就不再使用（原審卷第九十八頁），則其理應知悉票據發票人應依
    照票據文義負票據債務人之責任，一般正常使用票據之人，自不可能以低價販售
    面額高達數十倍之支票與不相識之人，而自行承擔購買人屆時未付款之票據債務
    人責任。被告既以顯不相當之對價取得附表所示支票，且於票據屆期前，亦未將
    款項存入該支票帳戶，衡情自知係屬來路不明之偽造票據，並有以此訛騙被害人
    丁○○之犯意甚明，所辯無非畏罪卸責之詞，不足採信。本案事證明確，被告犯
    行至堪認定。
二、行使偽造有價證券，乃行為人有欺騙相對人之意思，以偽造之有價證券冒充真正
    之有價證券使用，如果其行使偽造有價證券，使人交付之財物（就本件言即係換
    回被告原開具，已退票之支票），即係該證券本身之價值，則其詐欺取財，仍屬
    行使偽造有價證券之行為，不另成立詐欺罪，最高法院二十五年上字第一八一四
    號、三十一年上字第四○九號、四十三年台非字第四五號判例闡釋甚明。是核被
    告所為，係犯刑法第二百零一條第二項之行使偽造有價證券罪。原審依據前揭規
    定及刑法第二百零五條暨罰金罰鍰提高標準條例第一條前段對被告依法論罪，並
    就扣案支票諭知沒收，認事用法核無違誤，且本院審酌被告以偽造支票換回退票
    支票之犯罪動機、犯罪手段、所生危害，並參酌被告犯罪後迄今未能與被害人達
    成和解，賠償損害之犯罪後態度等一切情狀，認原審判處被告有期徒刑一年六月
    ，量刑亦稱妥適，上訴人上訴意旨，否認犯罪，殊無理由，應予駁回。
據上論結，應依刑事訴訟法第三百六十八條，判決如主文。
本案經檢察官甲○○到庭執行職務。
中      華      民      國    八十九     年      十一     月    二十九  日
                                  臺灣高等法院臺中分院刑事第五庭
                                        審判長法  官  吳  火  川
                                              法  官  郭  同  奇
                                              法  官  姚  勳  昌
右正本證明與原本無異。
如不服本判決應於收受送達後十日內向本院提出上訴書狀，其未述上訴之理由者並
得於提起上訴後十日內向本院補提理由書（均須按他造當事人之人數附繕本）。
                                              書記官  陳  如  慧
中      華      民      國    八十九     年      十一     月     三十   日
附表：
發票人      付款銀行            發票日    票面金額          票    號
                                         （新台幣）
乙○○    台中市第一信用合作社  88/03/00   000000元      ＦＡ０五四六三九
          軍功分社
附錄論罪科刑法條：
刑法第二百零一條：
意圖供行使之用，而偽造、變造公債票、公司股票或其他有價證券者，處三年以上十
年以下有期徒刑，得併三千元以下罰金。
行使偽造、變造之公債票、公司股票或其他有價證券，或意圖供行使之用，而收集或
交付於人者，處一年以上七年以下有期徒刑，得併科三千元以下罰金。
刑法第二百零五條
偽造、變造之有價證券、郵票或印花稅票及前條之器械、原料，不問屬於犯人與否，
沒收之。                                                                Ｄ


司法院資訊處製作；財團法人民間司法改革基金會備份。
